臺灣高等法院臺中分院民事判決　九十一年度訴字第四一號
　　原　　　告
　　即反訴被告　丁○○
　　原　　　告　甲○○○○○○.
　　即反訴原告　乙○○
　　被　　　告　丙○○
右被告等因傷害等一案，原告提起附帶民事訴訟請求損害賠償事件，被告提起反訴，
本院判決如左︰
  　  主　 　 文
被告丙○○應給付原告楊金川新臺幣壹拾萬零伍仟壹佰柒拾捌元，及自九十一年六月
八日起，至清償日止，按年息百分之五計算之利息。
被告乙○○應給付原告丁○○新臺幣伍萬零柒佰陸拾元，及自九十一年六月八日起，
至清償日止，按年息百分之五計算之利息。
原告等其餘之訴駁回。
反訴被告丁○○應給付反訴原告乙○○新臺幣伍萬貳仟參佰零參元，及自九十一年九
月三日起，至清償日止，按年息百分之五計算之利息。
反訴原告其餘之訴駁回。
本訴訴訟費用由被告丙○○負擔十分之一，被告乙○○負擔十分之一；餘由原告楊金
川負擔十分之六，原告丁○○負擔十分二。
反訴訴訟費用由反訴原告乙○○負擔十分之八，餘由反訴被告丁○○負擔。
　    事 　　 實
甲、原告（楊金川及反訴被告丁○○）方面：
壹、本訴部分：
一、聲明：
（一）、被告丙○○應給付原告楊金川新台幣（下同）一百二十二萬七百七十八元，
        及自起訴狀繕本送達之翌日起至清償日止按年息百分之五計算之利息；被告
        乙○○應給付原告丁○○新台幣二十萬七百六十元及自起訴狀繕本送達之翌
        日起至清償日止按年息百分之五計算之利息。
（二）、被告應於聯合報、中國時報、自由時報頭版（篇幅五公分乘十五公分）刊登
        道歉啟示三天，其內容如附件所示。
（三）、訴訟費用由被告負擔。
二、陳述：
（一）、原告楊金川於台中縣清水鎮○○路一一○號經營盛利米麩店，被告乙○○亦
        於台中縣清水鎮○○路九十三之三號經營同種產品之米麩店，兩家店互為對
        面，被告乙○○、丙○○因生意競爭，常以卑劣手段誣蔑打擊原告所經營米
        麩店之生意，諸如對外散播不實謠言（吃本店的產品會拉肚子）並將其車輛
        放置於本店門口旁以阻撓消費者進出本店之購買（派出所員警可作證）。被
        告為進一步傷害原告之營業，更於八十九年十二月三十日於其家門口釘貼一
        面『對面騙鬼假老店』招牌公然誹謗本店名譽，並且被告丙○○更於案發當
        日中午持電鑽、鐵鎚及米香刀殺傷原告楊金川，被告乙○○亦持鐵器打傷原
        告丁○○，致原告楊金川腦震盪、頭部撕裂傷，原告丁○○頭部、手部多處
        撕裂傷。而此一事實業經鈞院九十一年度上易字第七四三號刑事判決被告丙
        ○○、乙○○共同成立誹謗及傷害罪確定。被告之行為已嚴重侵害原告楊金
        川與丁○○之名譽及身體健康，被告不但拒不賠償原告損失，更於九十年五
        月十一日對原告丁○○施予暴力恐嚇（案經　鈞院九十一年度上易字第三五
        四號判決丙○○成立恐嚇及毀損罪確定），被告等人無視法律存在，一再惡
        行惡狀，恣意侵害原告等人之權利，為此訴請被告賠償損害，並公開道歉，
        茲將各項損害內容敘述如左：
      (一)名譽受損之非財產上損害賠償：一百萬元。按盛利米麩店為楊金川獨資經營
        之普通商號，參照司法院院字第五三四號解釋意旨，妨害普通商號之名譽，
        應與該商號經理人之名譽有關，基此，被告丙○○與乙○○共同誹謗盛利米
        麩店名譽，應視同誹謗經營盛利米麩店之楊金川之名譽，被告即應共同對原
        告楊金川負侵權行為損害賠償責任，此合先敘明。又盛利米麩店係經營二十
        幾年之老店，該老店名譽亦是一點一滴經年累月逐漸累積而成，深受顧客推
        崇，惟今被告等人為打擊本店生意經營，遂於八十九年十二月三十日上午在
        楊金川經營之盛利米麩店正對面豎立一『對面騙鬼假老店』招牌，故意傳播
        於來往行人，使盛利米麩店之名譽毀於一旦，而此一『對面騙鬼假老店』招
        牌豎立於人潮眾多的道路旁足足有一段時間，吸引街頭鄰居及過往行人紛紛
        駐足圍觀，觀看人次有數百人之多，造成交通阻塞，更動員警車五、六輛趕
        赴現場維持秩序（清水派出所警員江葉勝有赴現場處理本案，可資為證）。
        且此一事件經報紙報導後，更引起消費者議論，擴大對原告名譽之損害。綜
        觀被告誹謗本店為騙鬼假老店之行為，已侵害原告楊金川之權利，且本案刑
        事部分經鈞院認定被告係共同散佈文字指摘足以毀損他人名譽之事，判決被
        告成立刑法第三百十條第二項加重誹謗罪，應可為證明。而此一誹謗行為令
        原告楊金川事後經常面對消費者異樣眼光，更有顧客前來詢問此事件原委，
        而須一一解釋，並採取補救途徑以平息顧客疑惑回復其對本店之信賴，為此
        原告楊金川深感痛苦。被告因為同業競爭而惡意不法毀損原告楊金川辛苦經
        營盛利米麩店之名譽，造成盛利米麩店名譽無限損失與楊金川精神上創痛，
        爰依民法第一九五條第一項規定就此一非財產上損害，請求被告二人連帶賠
        償新台幣一百萬元。
      (二)醫療費用：原告因受傷而支出之醫療費用（包含治療期間所需之門診掛號費
        、病房費及其他相關費用，詳證物一），扣除健保給付部份，其餘自付醫療
        費用，被告丙○○應賠償原告楊金川新台幣五千一百七十八元，被告乙○○
        應賠償原告丁○○新台幣七百六十元。
      (三)傷害慰撫金：因原告遭受被告傷害身體並導致精神上痛苦，請求相當之精神
        慰撫金，衡量被告二人行為凶殘，繼誹謗之後又分持電鑽、鐵器及米香刀傷
        害手無寸鐵之原告致原告身心遭受重創，血流滿面之場景深植原告腦海，原
        告錐心之痛永遠無法遺忘，因此請求被告丙○○應賠償原告楊金川新台幣二
        十萬元，另一被告乙○○應賠償原告丁○○新台幣二十萬元。
      (四)商店營業之損失：一萬五千六百元。按盛利米麩店為一銷售加工農產品之免
        稅商號，因農產品性質特殊且營業規模小、交易零星，營業額不易認定，援
        依稅務法令有關規定核定其銷售額。依營業稅法第十三條及財政部部頒小規
        模營利事業營業稅查定作業要點之規定，盛利米麩店為免使用統一發票之小
        規模營利事業，因營業性質特殊，其每月銷售額係採費用還原法計算，參照
        營業稅特種稅額查定費用標準等級表，盛利米麩店位於清水鎮○○路，屬第
        六級，營業面積為十七點五坪，雇用員工為二人黃櫻花與陳美麗即原告楊金
        川之母親與妻，對照上開等級表計算出每月營業費用為四萬四千元，再依費
        用率為百分之二十二予以還原，換算每月營業額為二十萬元，扣除費用之後
        估計可得利潤為一十五萬六千元（每月）。本店之產品皆須由原告楊金川親
        自操作爆米香機與粉碎機來製造產品以供出售，無人可替換，而僱用員工僅
        能幫忙銷售產品而無法製造產品，更何況本店產品為現做現銷，若無製造何
        來產品銷售，因此，原告楊金川遭受被告丙○○打傷住院治療三天即無法工
        作與營業，綜觀被告丙○○使用之手段與動機，係故意以背於善良風俗之方
        法加損害於原告，致原告楊金川無法營業，爰依民法第一八四條第一項後段
        規定請求被告丙○○賠償三天營業損失合計新台幣一萬五千六百元。
貳、反訴部分：
一、聲明：
（一）、反訴駁回。
（二）、反訴訴訟費用由反訴原告（即被告乙○○）負擔。
二、陳述：
        反訴原告（即被告乙○○）請求之醫療費用二千六百一十三元及精神慰撫金
        二十萬元，其損害賠償之發生非均與本案有相當因果關係，請求金額過高不
        合理：
      (一)本案刑事判決理由中認定丁○○有用腳踢傷乙○○腹部之事實，依損害填補
        原則，賠償範圍應僅限於治療腹部受傷所需之費用，而此輕微受傷僅須至醫
        院外科門診掛號治療即可，毋須住院治療，乙○○卻以其他非本案刑事判決
        所認定之傷害事實（高血壓及頭部外傷）為由住院治療，且於住院三天期間
        卻仍可天天向醫院請假回家做爆米香（有乙○○在家中工作照片為證，該照
        片已附於本案刑事卷證內），因此非可認為乙○○住院治療費用是本案依民
        法第二一六條之損害賠償範圍，職是之故，反訴原告請求賠償非治療所需之
        住院費用部分有違損害填補原則，應無理由。
    　(二)按乙○○係本案發生之始作俑者，僅因不滿雙方生意競爭，竟而違法唆使其
        子丙○○釘貼謗誹謗招牌又預謀傷害而先持鐵器攻擊下班返家之丁○○，復
        基於前述限縮乙○○損害賠償之理由，乙○○應為此一事件負終局責任，為
        此參酌過失相抵之法理，反訴原告請求之大額精神慰撫金，顯屬過高應予酌
        減。
乙、被告（反訴原告乙○○及被告丙○○）方面：
一、聲明：
（一）、原告之訴駁回。
（二）、反訴被告丁○○應給付反訴原告乙○○二十萬二千三百零三元及自起訴狀繕
        本送達之翌日起至清償日止按年息百分之五計算之利息。
（三）、本訴及反訴之訴訟費用均由原告及反訴被告負擔。
二、陳述：
壹、本訴部分：
（一）、原告盛利米麩店並未受有名譽上之損害：
    (一)按附帶民事訴訟之判決，應以刑事訴訟判決所認定之事實為據。但本於捨棄而
      為判決者，不在此限，刑事訴訟法第五百條定有明文。所稱「應以刑事訴訟判
      決所認定之事實為據者」，係指附帶民事訴訟經移送於民事庭後，即為獨立民
　　　事訴訟，其裁判不受刑事判決認定事實之拘束，最高法院四十八年度台上字第
　　　七一三號著有判例可稽，合先敘明。
    (二)查本件刑事判決認定之事實要係以：「乙○○、丙○○有放置『對面騙鬼假老
      店』紅色招牌之行為，業據楊金川、丁○○指述甚詳，並經警扣得寫有『對面
      騙鬼假老店』文字之紅色招牌一面可稽，該扣案之招牌已有釘孔，丙○○承認
      其當時正在鑽孔，而證人即台中縣警察局清水分局清水派出所處理本案之警員
      江葉勝審理時到庭證稱：『上開招牌是立於牆壁上，我們就取走扣案』等語，
      可見丙○○當時正在釘掛該招牌，因尚未釘掛完成，即因楊金川兄弟前來理論
      立於牆壁上」，揆諸上述，本件被告等釘掛之行為既尚未完成，何來有指摘或
      傳述足以毀損他人名譽之事由，從而，原告盛利米麩店請求毀損名譽之賠償，
      即非有據。
    (三)復按刑法第三百十條前段規定對誹謗之事，能證明其為真實者不罰，係針對言
      論內容與事實相符者之保障，並藉以限定刑罰權之範圍，非謂指摘或傳述誹謗
      事項之行為人，必須自行證明其言論內容確屬真實，始能免於刑責。惟行為人
      雖不能證明言論內容為真實，但依其所提證據資料，認為行為人有相當理由確
　　　信其為真實者，即不能以誹謗罪之刑責相繩，司法院大法官會議釋字第五０九
　　　號解釋亦有明文。是刑法第三百十條誹謗罪及同法第三百十三條損害信用罪，
　　　係以行為人主觀上具有明知為虛偽不實，並意圖散布於眾而指摘或傳述足以毀
　　　壞貶損他人名譽、信用之事為構成要件。若行為人係基於誤信有此事實，而指
　　　摘說明其主觀上所誤認之事，縱令該誤認之事已足以毀壞貶低他人在社會上之
　　　人格評價，仍因為人主觀上欠缺毀損他人名譽、信用之犯意，以致其行為與法
　　　律所規定之構成要件未盡相符，均難律以行為人該條罪責。而構成要件該當性
　　　必須要由公訴人舉證證明，刑事被告依法不負自證無罪之義務，易言之，必須
　　　由公訴人舉證證明被告對於散布之言論有惡意。
    (四)本件被告等經營福利米香店已三十餘年，生產之米香等製品口碑極佳，遠近馳
      名，經民視電視台「鳳中奇緣」節目慕名前來採訪後，（詳刑事卷證一）更聲
      名大噪，詎料，位於福利米香店對面之盛利米香店負責人楊金川見被告乙○○
      生意興隆，門庭若市，竟於自家店前懸掛「正港米麩老店」之招牌，試圖混淆
      一般消費者之認知，以謀取不法之商業利益，然者，被告乙○○所設立之福利
      米香店與楊金川之盛利米香店均位於清水鎮○○路上，且為對面鄰居，兩家可
      謂處於激烈之競爭關係，而承如前述，福利米香店已有三十餘年之悠久歷史，
      至盛利米香店之成立不過短短數年，縱為招攬生意自稱為老店，或無不可，惟
      若自稱為「正港米麩老店」，則因地理位置上之敏感性，顯然有貶損福利米香
      店之意味，並已侵害被告之利益，是被告為保護其合法之利益，及一般消費者
      之權益，自有釐清之必要，從而，被告等訂做該扣案之紅色招牌，要難謂被告
      有誹謗之惡意。
    (五)據上所陳，被告釘製該招牌所發表之言論乃屬刑法善意之範疇，而與刑法誹謗
      罪之構成要件顯然有別，況被告丙○○亦尚未完成釘製之行為，故不足以造成
      告訴人社會評價之名譽有所貶損。
（二）、原告等請求之醫療費用、精神慰撫金，殊顯過高：
    (一)查本件原告等之醫療費用除自負額外均由中央健康保險局依社會保險契約關係
      支出，應無實際之損害，依法自不得請求。
    (二)另原告等請求之精神慰撫金，審酌兩造之經濟能力、身份地位及原告等所受侵
      害之程度各項情狀，顯屬過高，依法應予酌減。
（三）、原告楊金川並無營業上之損失：
    (一)按「損害賠償，除法律另有規定或契約另有訂定外，應以填補債權人所受損害
      及所失利益為限。」民法第二百一十六條定有明文，關於侵權行為賠償損害之
　　　請求權，以受有實際上之損害為成立要件。為最高法院十九年上字第三一五號
      著有判例可稽，合先敘明。
    (二)本件原告楊金川所開設之盛利米香店，原即有僱用員工黃櫻花、陳美麗（詳見
      原告九十一年七月二十四日之書狀），故縱使渠因被告之侵權行為而住院三天
      ，該米香店仍有上開二位員工代為看顧，尚不致有任何營業上之損失，原告之
      主張，應無理由
貳：反訴部分：
（一）、反訴被告丁○○毆打反訴原告乙○○之事實業經鈞院九十一年度上易字第七
        四三號判決確定，為此，反訴原告自得依侵權行為之法律關係請求損害賠償
        ，茲就反訴原告之損害分述如后：
  (一)醫療費用：反訴原告因反訴被告之侵害行為住院三日，支出之醫療費用計為二
      千三百零三元。
(二)精神慰撫金：爰審酌兩造之經濟地位，教育程度及受侵害之程度等情況，請求
      精神慰撫金二十萬元。
（二）、事實上，本件傷害罪部分並非兩造互毆，實係反訴原告行使其正當防衛權：
　　(一)按「對於現在不法之侵害，而出於防衛自己或他人權利之行為，不罰。但防衛
　　　行為過當者，得減輕或免除其刑。」為刑法第二十三條定有明文。又「正當防
　　　衛係對於現在不正之侵害防衛自己或他人之權利者而言，本案上訴人與某甲口
　　　角互毆彼此成傷，不能證明某甲先行侵害，自不得主張正當防衛。」，最高法
　　　院十七年上字第六八六號著有判例可稽。從而，本件厥應論究者為，被告乙○
　　　○、丙○○之行為究屬互毆，抑或為正當防衛權之行使，先予敘明。
(二)本件丁○○雖於刑事訴訟程序中一再指述渠係遭證人蔡坤銘架住，並由被告乙
      ○○持鐵器猛烈攻擊其頭部，復再三強調證人吳秋香作偽證云云（詳參九十一
      、五、七及九十一、五、二十一之訊問筆錄及錄音帶），然查：
      1.證人蔡坤銘於警訊時稱：「丁○○朝乙○○肚子踹下去，乙○○即倒地，係
        丁○○仍繼續要毆打乙○○，後我就把丁○○拉走，就將乙○○扶起來，楊
　　　棟樑就將我推開要繼續毆打乙○○」（九十、二、八警訊筆錄），另於偵訊
　　　　時亦稱：「發生時我在房內聽到外面有爭吵，我出去看見，丙○○及乙○○
        被打，我架開丁○○‧‧‧‧‧」（九十、四、二十三之訊問筆錄）。故由
　　　　上開筆錄可知，案發當時確係被告丁○○先行侵害乙○○，而乙○○遭丁○
　　　　○之猛烈攻擊後，即因傷重及高血壓舊疾復發而倒地，從而，刑事判決認本
　　　　件無積極證據足資判認究係何人先行侵害，自不得主張防衛云云，容有違誤
　　　　。
      2.又若原告丁○○所言屬實，渠係遭證人蔡坤銘架住，由被告乙○○持鐵器攻
        擊其頭部，衡諸一般經驗法則及論理法則，渠豈有可能僅受到二公分之顏面
        撕裂傷及輕微之手腕扭傷（詳參附卷之診斷書），而被告乙○○則受到嚴重
        之頭部外傷、胸部挫傷、腹部挫傷及身體多處擦傷（詳參附卷之診斷書），
        凡此益見被告丁○○所述，絕非屬實。
    　理　　　由
壹、本訴部分：
一、原告起訴主張：原告楊金川於台中縣清水鎮○○路一一○號經營盛利米麩店，被
    告乙○○亦於台中縣清水鎮○○路九十三之三號經營同種產品之米麩店，兩家店
    互為對面，被告乙○○、丙○○因生意競爭，常以卑劣手段誣蔑打擊原告所經營
    米麩店之生意，諸如對外散播不實謠言（吃本店的產品會拉肚子）並將其車輛放
    置於本店門口旁以阻撓消費者進出本店之購買（派出所員警可作證）。被告為進
    一步傷害原告之營業，更於八十九年十二月三十日於其家門口釘貼一面『對面騙
    鬼假老店』招牌公然誹謗本店名譽，並且被告丙○○更於案發當日中午持電鑽、
    鐵鎚及米香刀殺傷原告楊金川，被告乙○○亦持鐵器打傷原告丁○○，致原告楊
    金川腦震盪、頭部撕裂傷，原告丁○○頭部、手部多處撕裂傷。而此一事實業經
    本院九十一年度上易字第七四三號刑事判決被告丙○○、乙○○共同成立誹謗及
    傷害罪確定。被告之行為已嚴重侵害原告楊金川與丁○○之名譽及身體健康，被
    告不但拒不賠償原告損失，更於九十年五月十一日對原告丁○○施予暴力恐嚇，
    被告等人無視法律存在，一再惡行惡狀，恣意侵害原告等人之權利，爰求為如訴
    之聲明所示之判決。
二、被告則以：被告等經營福利米香店已三十餘年，生產之米香等製品口碑極佳，遠
    近馳名，經民視電視台「鳳中奇緣」節目慕名前來採訪後，更聲名大噪，詎料，
    對面之盛利米香店負責人楊金川見被告乙○○生意興隆，門庭若市，竟於自家店
    前懸掛「正港米麩老店」之招牌，試圖混淆一般消費者之認知，以謀取不法之商
    業利益，自稱為「正港米麩老店」，貶損福利米香店，並已侵害被告之利益，是
    被告為保護合法之利益，及一般消費者之權益，自有釐清之必要，從而，被告等
    訂做該扣案之紅色招牌，要難謂被告有誹謗之惡意。況被告丙○○當時正在釘掛
    該招牌，因尚未釘掛完成，即因楊金川兄弟前來理論而立於牆壁上，則被告等釘
    掛之行為既尚未完成，何來有指摘或傳述足以毀損他人名譽之事由，原告請求毀
    損名譽之賠償，即非有據。又原告等請求之醫療費用、精神慰撫金，殊顯過高；
    且原告楊金川並無營業上之損失等語，資為抗辯。
三、查原告楊金川主張伊於台中縣清水鎮○○路一一○號經營盛利米麩店，被告乙○
    ○亦於台中縣清水鎮○○路九十三之三號經營同種產品之米麩店，兩家店互為對
    面，被告乙○○、丙○○因生意競爭，於八十九年十二月三十日於其家門口釘貼
    一面『對面騙鬼假老店』招牌公然誹謗伊名譽，並且被告丙○○更於案發當日中
    午持電鑽、鐵鎚及米香刀殺傷原告楊金川，被告乙○○亦持鐵器打傷原告丁○○
    ，致原告楊金川腦震盪、頭部撕裂傷，原告丁○○頭部、手部多處撕裂傷等情，
    業據原告醫療費用收據明細為證，被告乙○○則否認有毆打原告丁○○，被告丙
    ○○則以原告楊金川先打伊，伊才還手云云置辯。惟查被告乙○○、丙○○有放
    置「對面騙鬼假老店」紅色招牌之行為，為被告等所不爭執，並經警扣得寫有「
    對面騙鬼假老店」文字之紅色招牌一面可稽。該扣案之招牌已有釘孔，丙○○承
    認其當時正在鑽孔，而證人即臺中縣警察局清水分局清水派出所處理本案之警員
　　江葉勝於原審法院九十一年二月四日刑事案件審理時到庭證稱：「上開招牌是立
　　於牆壁上，我們就取走扣案」等語，可見丙○○當時正在釘掛該招牌，因尚未釘
　　掛完成，即因楊金川兄弟前來理論而立於牆壁上。被告乙○○抗辯稱原告楊金川
　　向顧客偽稱「盛利米麩店」係真正的老店，係欺騙行為，意圖謀取不法利益，並
　　貶損「福利米麩店」，原告乙○○等製作上開招牌係為保護合法利益及消費者權
　　益云云。然查一般社會大眾對於所謂「老店」之認知，無非經營時間較久而已，
　　而「老店」一詞慣常為營業者對外保證商品品質及標榜經營時間以招攬生意之宣
　　傳手法，任何長久經營的商店，應均可自稱「老店」，並無所謂需以經營時間之
　　長短來判斷是否為真正老店之區分。原告楊金川所經營之米麩店已長達十年以上
　　，原告楊金川對外宣稱「盛利米麩店」係老店，自無何不可。而被告乙○○經營
　　之「福利麩香店」與楊金川經營之「盛利米麩店」適臨臺中縣清水鎮○○路對門
　　而立，雙方迭因經營相同食品業互有競爭關係而生糾紛，被告乙○○、丙○○樹
　　立上開招牌於「福利米麩店」門口，而該招牌內寫「對面騙鬼假老店」之文字，
　　顯係針對原告楊金川所經營之「盛利米麩店」而來，且已具體指摘足以毀損原告
　　楊金川及其所經營「盛利米麩店」之名譽，並有使該誹謗文字傳播於不特定人，
　　使大眾得知悉其內容之意至明。被告乙○○等有毀損原告楊金川之「盛利米麩店
　　」之名譽之行為，已可信為真實。又查被告乙○○持不明鐵器毆傷丁○○及丙○
　　○持電鑽、鐵鎚毆傷楊金川之事實，業據原告丁○○、楊金川於刑事庭指訴甚詳
　　，二人關於彼此被毆打情節之陳述相符，並有光田綜合醫院診斷證明書二張附卷
　　可憑。被告乙○○雖否認有毆打原告丁○○，被告丙○○辯稱先遭原告楊金川以
　　鐵條毆打，證人即當時受僱於被告乙○○之員工蔡坤銘則證稱：「原先我在店裡
　　看顧爆米花，後來才出去，看到丁○○的哥哥用一根鐵條在打丙○○，乙○○去
　　勸阻，被丁○○踹一腳，跌在地上，丁○○想再打他，我才上前將他架開。」，
　　證人即被告乙○○之顧客吳秋香證稱：「我看到丁○○、楊金川到乙○○店裡，
　　手裡拿著鐵器的東西，是哪一個拿的，我不清楚。」。然現場並未查獲被告丙○
　　○所指楊金川持用之鐵條，且查楊金川、丁○○之身材較諸乙○○、丙○○高大
　　甚多，於本件互毆案中，丙○○未受有何傷害，楊金川受有腦震盪、頭皮撕裂
　　傷二‧五公分及左大腿撕裂傷○‧五公分乘五公分等傷害，丁○○亦受有顏面撕
　　裂傷二公分、右手背挫擦傷及右手腕扭傷等傷害，倘若楊金川確有以鐵條毆打丙
　　○○或乙○○未毆打丁○○，何致如此？參諸事後於警員到場處理時，楊金川手
　　持棒球棒欲追打丙○○，此為乙○○、丙○○所指述，楊金川亦不否認，倘楊金
　　川有帶鐵條，又何需返家取棒球棒？丙○○抗辯並不足取。而證人蔡坤銘於乙
　　○○與丁○○互毆時由後抱住丁○○，丁○○曾對蔡坤銘提出告訴，蔡坤銘所證
　　，關係自己之刑責，自不足為憑。吳秋香所證，與實情不合，亦非可採。乙○○
　　、丙○○之傷害行為，亦足認定，而以上事實業經本院九十一年度上易字第七四
　　三號刑事判決被告丙○○、乙○○共同成立誹謗及傷害罪確定，亦有該判決書附
　　卷可查，被告丙○○、乙○○傷害、妨害名譽之行為應可信為真實。
四、被告丙○○、乙○○不法侵害原告楊金川、丁○○之身體，及侵害原告甲○○○
    ○○○○○之名譽既經認定，對於原告因而所受之損害，自應負連帶賠償責任。
五、茲所應審酌者，為原告所得請求被告賠償之金額，爰分述如左：
  (一)醫療費用部分：原告楊金川受傷而支出之醫療費用，扣除健保給付部份，其餘自
    付醫療費用為五千一百七十八元，原告丁○○受傷而支出之醫療費用，扣除健保
    給付部份，其餘自付醫療費用為七百六十元，業據原告等提出醫療費用明細為證
    ，並為被告丙○○、乙○○所不爭執，（見本院卷第八四頁）此部分應全部予以
    准許。是被告丙○○應賠償原告楊金川五千一百七十八元，被告乙○○應賠償原
    告丁○○七百六十元。
  (二)商店營業之損失部分：原告主張受傷後，住院三天不能工作與營業，而盛利米麩
    店為一銷售加工農產品之免稅商號，因農產品性質特殊且營業規模小、交易零星
    ，營業額不易認定，依稅務法令有關規定核定其銷售額。依營業稅法第十三條及
    財政部部頒小規模營利事業營業稅查定作業要點之規定，盛利米麩店為免使用統
    一發票之小規模營利事業，因營業性質特殊，其每月銷售額係採費用還原法計算
    ，參照營業稅特種稅額查定費用標準等級表，盛利米麩店位於清水鎮○○路，屬
    第六級，營業面積為十七點五坪，雇用員工為二人黃櫻花與陳美麗即原告楊金川
    之母親與妻，對照上開等級表計算出每月營業費用為四萬四千元，再依費用率為
    百分之二十二予以還原，換算每月營業額為二十萬元，扣除費用之後估計可得利
    潤為一十五萬六千元（每月）。且本店之產品皆須由原告楊金川親自操作爆米香
    機與粉碎機來製造產品以供出售，無人可替換，而僱用員工僅能幫忙銷售產品而
    無法製造產品，更何況本店產品為現做現銷，若無製造何來產品銷售，因此，原
    告楊金川遭受被告丙○○打傷住院治療三天即無法工作與營業，被告丙○○係故
    意以背於善良風俗之方法加損害於原告，致原告楊金川無法營業，依民法第一八
    四條第一項後段規定請求被告丙○○賠償三天營業損失一萬五千六百元等語，並
    提出照片七張為證。惟按「損害賠償，除法律另有規定或契約另有訂定外，應以
　　填補債權人所受損害及所失利益為限。」，民法第二百一十六條定有明文。關於
　　侵權行為賠償損害之請求權，以受有實際上之損害為成立要件，最高法院十九年
　　上字第三一五號著有判例可資參照。本件原告楊金川所開設之盛利米麩店，原即
　　有僱用員工黃櫻花、陳美麗（詳見原告九十一年七月二十四日之書狀），故縱使
　　渠因被告之侵權行為而住院三天，該米麩店仍有上開二位員工代為看顧，且原告
　　楊金川復不能證明其盛利米麩店確必須其親自製造產品以供出售，無人可替換，
　　則原告楊金川尚不致有任何營業上之損失，原告之主張，應無理由。
  (三)傷害慰藉金部分；查原告受傷多處，肉體、精神確受極大痛苦，本院斟酌原告楊
    金川係高職畢業，月入二十萬元，有一個店面營業，並有三個小孩扶養；原告丁
    ○○係大學畢業已婚，無不動產。被告乙○○係國小畢業，以賣米麩維生，現與
    妻與四個小孩同住，有一棟房子與三十幾坪大的土地，月收入二至三萬元；被告
    丙○○國中畢業，已婚，與父親乙○○同住，現幫乙○○賣米麩，沒有資產之情
    況，及兩造之身分、地位、經濟能力等，認為原告等各請求二十萬元，尚嫌過高
    ，應各予核減為五萬元，方屬公允，逾此數額之請求，為無理由。
  (四)名譽受損之非財產上損害賠償：按盛利米麩店為楊金川獨資經營之普通商號，參
    照司法院院字第五三四號解釋意旨，妨害普通商號之名譽，應與該商號經理人之
    名譽有關，基此，被告丙○○與乙○○共同誹謗盛利米麩店名譽，應視同誹謗經
    營盛利米麩店之楊金川之名譽，被告即應共同對原告楊金川負侵權行為損害賠償
    責任。惟查：被告楊金川、丙○○正在釘掛該招牌，因尚未釘掛完成，即因原告
    楊金川兄弟前來理論而將招牌立於牆壁上，原告楊金川復自承渠等約幾十分鐘至
    一小時之久即前往理論（見本院卷第四六頁）足見被告等之行為固屬非是，然僅
    將『對面騙鬼假老店』招牌短暫之時間公示於眾，對原告楊金川之名譽妨害有限
    ，本院審酌上開情狀，認為被告丙○○以賠償五萬元較為適當，逾此數額之請求
    ，為無理由。（原告關於名譽受損之非財產上損害賠償雖然於理由欄下稱請求被
    告丙○○與乙○○連帶賠償一百萬元，然訴之聲明僅請求丙○○賠償，應以訴之
    聲明之請求為標準）至原告楊金川另請求被告應於聯合報、中國時報、自由時報
    頭版（篇幅五公分乘十五公分）刊登道歉啟示三天，其內容如附件所示，本院基
    於以上之說明，認無必要，此部分不應准許。至於原告楊金川雖另主張被告等為
    打擊原告米麩店之生意，對外散播吃本該店的產品會拉肚子不實謠言，並將其車
    輛放置於其店門口旁，以阻撓消費者進出該店之購買云云，既乏證據證明，尤以
    被告將其車輛放置於原告店門口旁，並非妨害名譽之舉，原告執此請求，應為無
    據。
六、綜上所述，原告楊金川基於侵權行為之法律關係請求被告丙○○給付醫藥費用五
    千一百七十八元、傷害慰藉金五萬元、名譽受損之非財產上損害五萬元，合計十
    萬五千一百七十八元，及自起訴狀繕本送達被告翌日即九十一年六月八日起至清
    償之日止，按年息百分之五計算之利息，為有理由，應予准許，超過部分之請求
    ，為無理由，應予駁回。原告丁○○基於侵權行為之法律關係請求被告乙○○給
    付醫藥費用七百六十元、傷害慰藉金五萬元，合計五萬零七百六十元，及自起訴
    狀繕本送達被告翌日即九十一年六月八日起至清償之日止，按年息百分之五計算
    之利息，為有理由，應予准許，超過部分之請求，為無理由，應予駁回。
貳、反訴部分：
一、反訴原告乙○○主張反訴被告丁○○毆打伊之事實，業經證人蔡坤銘於刑事庭證
    明在卷，且有乙○○受傷證明之沙鹿童綜合醫院診斷證明書附卷可查，丁○○亦
    不否認有用腳踢乙○○之腹部，又丁○○亦經本院九十一年度上易字第七四三號
    刑事判決判處拘役三十日，如易科罰金以三百元折算一日確定，丁○○確有傷害
    乙○○之行為已可信為真實。因之，反訴原告自得依侵權行為之法律關係請求損
    害賠償，茲就反訴原告之損害分述如后：
  (一)醫療費用部分：反訴原告乙○○因反訴被告丁○○之侵害行為住院三日，支出
      之醫療費用計為二千三百零三元，業據提出沙鹿童綜合醫院醫療費用明細表為
      證，並為反訴被告所不爭執，（見本院卷第八四頁九十一年十月二日準備程序
      筆錄）其於同年九月十八日提出之書狀雖抗辯反訴原告支出之醫藥費用非治療
      傷勢所必需，並不足採，反訴原告此部分之請求應全部予以准許。
    (二)傷害慰藉金部分；查反訴原告受傷多處，肉體、精神確受極大痛苦，本院斟酌
      反訴原告乙○○係國小畢業，以賣米麩維生，現與妻與四個小孩同住，有一棟
      房子與三十幾坪大的土地，月收入二至三萬元；反訴被告丁○○係大學畢業，
      已婚，無不動產之情況，及兩造之身分、地位、經濟能力等，認為反訴原告請
      求二十萬元，尚嫌過高，應予核減為五萬元，方屬公允，逾此數額之請求，為
      無理由。
二、綜上所述，反訴原告本於侵權行為之法律關係，請求反訴被告給付醫療費用二千
    三百零三元、傷害慰藉金五萬元，合計五萬二千三百零三元，及自起訴狀繕本送
    達被告翌日即九十一年九月三日起至清償之日止，按年息百分之五計算之利息，
    自屬有據，應予准許，超過部分之請求，為無理由，應予駁回。
參、結論：本件原告之訴，為一部有理由，一部無理由，反訴原告之訴，為一部有理
    由，一部無理由，依民事訴訟法第七十九條但書，判決如主文。
中　　　華　　　民　　　國　　九十一　　年　　　十　　　月　　二十九　　日
~B1民事第三庭審判長法　官　陳照德
~B2　　　　　　　　法　官　陳成泉
~B3　　　　　　　　法　官　曾謀貴
右為正本係照原本作成。
本訴部分，原告楊金川得上訴，其餘原告丁○○及被告均不得上訴。
反訴部分兩造均不得上訴。
如對本判決上訴，須於收受判決送達後二十日內向本院提出上訴書狀，其未表明上訴
理由者，應於提出上訴後二十日內向本院提出上訴理由書（須按他造人數附具繕本）
，並繳納送達用雙掛號郵票拾份（每份拾肆元）。
上訴時應提出委任律師或具有律師資格之人之委任狀；委任有律師資格者，另應附具
律師及格證書及釋明委任人與受任人有民事訴訟法第四百六十六條之一第一項但書或
第二項（詳附註）所定關係之釋明文書影本。
~B 　 　　　　　　書記官　林振甫
中　　　華　　　民　　　國　　九十一　　年　　　十　　　月　　 三十　　 日
附註：
民事訴訟法第四百六十六條之一（第一項、第二項）
對於第二審判決上訴，上訴人應委任律師為訴訟代理人。但上訴人或其法定代理人具
有律師資格者，不在此限。
上訴人之配偶、三親等內之血親、二親等內之姻親，或上訴人為法人、中央或地方機
關時，其所屬專任人員具有律師資格並經法院認為適當者，亦得為第三審訴訟代理人
。
                                                                        Ｈ
附件：
本人於八十九年十月三十日於自家門口，釘貼「對面騙鬼假老店」招牌，不實毀謗盛
利米麩的名譽，造成盛利米麩店及負責人楊金川的名譽莫大損害乙事，深感抱歉，特
此刊登道歉啟事，鄭重道歉。
